【裁判字號】    89,訴,114
【裁判日期】    900111
【裁判案由】    公共危險
【裁判全文】
臺灣花蓮地方法院刑事判決                          八十九年度訴字第一一四號
    公  訴  人  臺灣花蓮地方法院檢察署檢察官
    被      告  己○○
    指定辯護人  本院公設辯護人  丙○
右列被告因公共危險案件，經檢察官提起公訴（八十九年度偵字第一八五號），本院
判決如左：
    主  文
己○○失火燒燬現未有人所在之他人所有建築物，累犯，處有期徒刑肆月，如易科罰
金，以參佰元折算壹日。
扣案之打火機壹個，沒收之。
    事  實
一、己○○在民國八十七年間因為妨害自由案件，經本院判處有期徒刑七月確定後，
    在八十八年七月十三日執行完畢，卻仍然沒有警惕，還染上吸食強力膠的惡習，
    八十九年一月八日上午己○○在花蓮縣吉安鄉勝安村一號甲○○所有現未有人所
    在的木材工廠工寮內吸食過多的強力膠，造成精神恍惚，對於外界事務雖沒有全
    然失去知覺，但其判斷能力已經比一般人的平均程度顯然減退，達到精神耗弱狀
    態的程度，為精神耗弱之人，而於當天上午十一點十分左右，在工寮內吸食完強
    力膠後，欲以其所有的打火機點火燒垃圾時，本來應該注意採取一切必要安全措
    施以防止火苗漫延燃燒，而且依當時的狀況，又沒有不能注意的情形，己○○卻
    疏忽沒有注意，不小心在工寮內燒垃圾時延燒到工寮，使得工寮及工寮內器物都
    付之一炬，己○○因意識不清沒有發覺，還一路在工寮附近的草地、香蕉樹等處
    點火燃燒垃圾，後經路人戊○○發現報警後始循線在失火現場附近的勝安宮（即
    王母娘娘廟）前查獲己○○，並在己○○身上扣得打火機一個。
二、案經花蓮縣警察局吉安分局報告臺灣花蓮地方法院檢察署檢察官偵查起訴。
    理  由
一、被告己○○對於在上述的時間、地點失火燒燬甲○○所有現未有人所在的木材工
    廠工寮一事全盤否認，辯稱：他當天吸食了很多條強力膠神智不清，根本不曉得
    發生了什麼事，他不記得他有去過縱火現場，也不記得他有放過火，他只記得他
    在王母娘娘廟前被抓等語，但是經本院調查後發現：
  (1)上述的犯罪事實，和被告在警訊中坦白承認他有到失火現場的木材工廠工寮內吸
    食強力膠，並隨手拿起身旁物品點火等情，以及被告在偵查中陳稱他是因為吸食
    強力膠，要燒垃圾，不曉得會起火等語相符，而被告的這番自白和被害人甲○○
    及甲○○之女乙○○指述是被告放的火，目擊證人戊○○在警訊及本院結證時證
    述他當天看到被告在木材廠旁的香蕉樹下放火，又發現木材廠（指工寮）已經開
    始著火，就立刻請旁人報警，並開車跟隨被告，發現被告在王母娘娘廟前時，就
    立刻報警將被告逮捕等語，以及證人即現場處理警員丁○○在本院結證稱他據報
    前往處理時，目擊證人戊○○就指認是被告放的火等語，都相一致，足見案發當
    天被告確實有至木材廠的工寮現場並點火燃燒物品而遭警方查獲無誤。被告雖然
    辯稱他在警訊及偵查中接受訊問時意識並不清楚，但是本院在第一次訊問被告並
    提示相關筆錄告以要旨時，被告已經坦言內容都實在，證人即警員丁○○也結證
    稱他是等被告神智清楚時，才開始訊問被告，訊問時還有先問被告的精神狀況，
    被告也表示神智清楚等語，再參酌被告的警訊及偵查筆錄所載內容，被告對於所
    問的問題都能明瞭回答等情以觀，被告受訊時的精神狀態應該相當良好，因此，
    被告的這番辯解，本院不予採信。
  (2)又經花蓮縣消防局人員現場勘查的結果，研判工寮應是最先起火處，而起火原因
    人為因素造成之可能性最大，此有花蓮縣消防局八十九年二月二十五日八九花府
    消預字第七○三號函送之花蓮縣消防局火災原因調查報告書可以佐證，此調查結
    果也和本院的認定相符。
  (3)該工寮為甲○○的木材廠所有之二十年以上木造空屋，已閒置多年未有人出入一
    情，也經被害人甲○○及上述的火災原因調查報告書記載明確，足認燒燬的工寮
    是現未有人所在之他人所有建築物。
  (4)又被告因為吸食過多的強力膠，造成精神恍惚，但對於外界事務還沒有全然失去
    知覺等情，除據被告在警訊中屢屢表示「因為我當時吸食強力膠，心存幻想，‧
    ‧‧」，「‧‧‧，我意識中我當時有點火」，「當時我只知道我吸食強力膠，
    實際情形我沒有辦法描述，我只知道我有拿打火機點火，而不知道因而引起該起
    災害」外，證人戊○○及丁○○也都明白表示案發當時被告精神恍惚，顯見被告
    因為吸食強力膠的關係，造成其判斷能力比一般人的平均程度顯然減退，達到精
    神耗弱狀態的程度，被告行為時應為精神耗弱之人，可以認定。
  (5)被告在工寮內及工寮附近燃燒垃圾時，本來應該注意採取一切必要安全措施以防
    止火苗漫延燃燒，而且依當時的狀況，又沒有不能注意的情形，被告卻疏忽沒有
    注意，以致於失火燒燬工寮，被告的行為顯然有過失，而且因為被告的過失造成
    了工寮被失火燒燬的結果，二者間有相當因果關係，本件事證明確，被告的犯行
    可以認定。
二、被告的行為所觸犯的罪名是：刑法第一百七十四條第三項的失火燒燬現未有人所
    在之他人所有建築物罪。被告在工寮內及工寮附近的草地、香蕉樹等處點火燃燒
    垃圾，為一個接續的行為，只論以一罪。此外，公訴意旨認為被告是犯同條第一
    項的放火罪，但是被告已表明他是要放火燒垃圾，並沒有放火燒燬木材工廠的犯
    罪故意，只是被告在放火燒垃圾當時本來應該注意採取一切必要安全措施以防止
    其漫延燃燒，其應注意並能注意而不注意，以致燒燬了甲○○所有現未有人所在
    的木材工廠，顯然是過失行為，應僅成立刑法第一百七十四條第三項之失火罪，
    公訴人的認定有所誤會，但是起訴事實相同，本院依法變更起訴法條。又被告在
    八十七年間因為妨害自由案件，經本院判處有期徒刑七月確定後，在八十八年七
    月十三日執行完畢，此有台灣花蓮地方法院檢察署刑案資料查住紀錄表一紙附在
    卷內可以參考，被告在五年之內再犯本件有期徒刑以上的罪名，為累犯，依刑法
    第四十七條的規定，應加重其刑度。此外，被告在行為時因為吸食強力膠致精神
    恍惚，雖沒有全然失去知覺，但其判斷能力已經比一般人的平均程度顯然減退，
    達到精神耗弱狀態的程度，為精神耗弱之人，應該依刑法第十九條第二項規定，
    減輕其刑。被告同時有加重刑度及減輕刑度的事由，本院並依法先加後減。本院
    審酌被告的智識程度，犯罪的動機、手段、所造成的危險和損害，以及犯罪後的
    態度等一切情狀，量處如主文所記載的刑度，並諭知易科罰金的折算標準。
三、扣案的打火機一個，是供犯罪所用之物而且被告已經承認是他所有，本院依法宣
    告沒收。
據上論斷，應依刑事訴訟法二百九十九條第一項前段、第三百條，刑法第二條第一項
前段、第一百七十四條第三項、第十九條第二項、第四十七條、第四十一條第一項前
段、第三十八條第一項第二款，罰金罰鍰提高標準條例第一條前段、第二條，判決如
主文。
本案經檢察官李子春到庭執行職務。
中     華     民     國      九十      年     一     月      十一      日
                                臺灣花蓮地方法院刑事庭
                                    法  官  陳雅敏
右正本證明與原本無異。
如對本判決不服，應於送達後十日內，向本院提出上訴狀。（應抄附繕本）告訴人或
被害人如對於本判決不服者，應具備理由請求檢察官上訴，其上訴期間之計算係以檢
察官收受判決正本之日期為準。
                                    法院書記官


司法院資訊處製作；財團法人民間司法改革基金會備份。
